【裁判字號】    90,訴,489
【裁判日期】    900831
【裁判案由】    偽造有價證券
【裁判全文】
臺灣高雄地方法院刑事判決                            九十年度訴字第四八九號
    公  訴  人  臺灣高雄地方法院檢察署檢察官
    被      告  丁○○
    指定辯護人  本院公設辯護人戊○○
右列被告因偽造有價證券案件，經檢察官提起公訴（九十年度偵緝字第一四二號），
本院判決如左：
    主  文
丁○○意圖供行使之用，而偽造有價證券，處有期徒刑壹年捌月，緩刑參年。
附表所示本票有關偽造之「共同發票人陳清連、丙  ○、張英美」部分沒收。
    事  實
一、丁○○為將中風之父親陳清連送醫治療，遂於民國八十九年七月十八日，至設於
    高雄縣燕巢鄉○○路七號（起訴書誤植為岡山鎮○○路一００號），甲○○所經
    營之震興小客車租賃有限公司，向該公司承租自用小客車一輛，因無保證人，甲○○遂提出空白本票，要求丁○○以其本人與另外三位家人為共同發票人簽發本
    票以為擔保，陳某將本票帶回家後，旋意圖供行使之用，未經授權在前開票面金
    額新台幣五十萬元本票之發票人欄，偽簽其已故養父丙  ○、其已離家之妻張英
    美及陳清連之署名後，再交予甲○○而行使之，佯稱以得前開之人同意為共同發
    票人以之擔保，足生損害於乙○○、陳清連及甲○○，嗣丁○○逾期未將租用之
    汽車返還，經高近中旬得該車後發現嚴重毀損，依址探訪陳清連始知上情。
    。
二、案經告訴人震興小客車租賃有限公司代理人甲○○訴由台灣高雄地方法院檢察署
    檢察官偵查起訴。
    理  由
一、訊據被告丁○○固未否認本案發生之時，丙  ○已死亡、張英美已離家，未經該
    二人之同意偽簽其等之姓名於本票之發票人欄而偽造本票之事實，然矢口否認有
    偽以陳清連名義簽發本票之情，辯稱：案發之時即為送陳清連就醫才向告訴人公
    司租車，當時有告訴陳清連要租車，經其同意才在本票上簽名云云。然查，右揭
    犯罪事實除有本票影本一紙在卷足憑，訊之證人即被告之妻張英美亦表示，伊於
    八十九年三月就離家，對於被告以其名義簽發本票一事並不知情等語。加以被告
    於偵查中自承：「（你簽你太太及你父親之名字，是否有經他們同意？）是車行
    叫我簽的，我車還了，租金還沒還，沒有經他們同意，陳清連是我養父，丙  ○
    是我死去的父親，乙○○是我太太，都沒有經他們同意」（見九十年一月三十一
    日偵查筆錄），又參酌張英美所稱，陳清連及其妻住在山上開土雞城，並未與被
    告同住及甲○○陳稱，伊持本票去拜訪陳清連時，陳清連表示並未簽發該本票等
    詞，足見被告嗣後於審理中辯稱先將本票拿回家，經告知陳清連後才簽名一詞並
    非可採，被告租車雖為送陳清連就醫，然其以陳清連名義簽發本票並未得其同意
    之事實明確，被告偽以丙  ○、張英美及陳清連名義簽發本票之犯行堪予認定。
二、核被告所為，係犯刑法第二百零一條第一項、第二項之行使偽造有價證券罪。又
    被告於同一本票上接續偽造丙  ○、乙○○、陳清連簽名之偽造署押行為，為偽
    造有價證券之階段行為與其偽造有價證券後復持以行使之行為，為偽造有價證券
    之低度行為，均不另論罪。末查：告訴人於本院審理中陳稱：「當時我知道被告
    之父親中風急需送醫，因他家離我公司不遠，之前也租過二次，都是載他父親看
    病」等語，證人張英美亦表示被告之父親確實因中風而不良於行（見本院九十年
    三月十五日、八月二十四日筆錄），故本院審酌被告欲送父親就醫，礙於告訴人
    公司之相關規定，一時情急才偽簽本票致罹重典，惡性尚非重大，情輕法重，堪
    予憫恕，應依刑法第五十九條之規定，減輕其刑。爰審酌被告為盡為人子之職一
    時情急以致思慮未周而犯本罪，犯後尚能坦承部分犯行，態度堪稱良好，並取得
    告訴人之諒解與之達成和解等一切情狀，量處如主文所示之刑，又其前雖曾因侵
    占案件，經本院於八十七年十二月三十一日，以八十七年度易字第六０三七號判
    決，處拘役四十日，緩刑二年，然其緩刑期間業已屆滿，所宣告之刑應視同未宣
    告，是應認被告未曾受有期徒刑以上刑之宣告，有台灣高等法院被告全國前案紀
    錄表及台灣高雄地方法院檢察署刑案資料查住紀錄表可憑，又其目前接續經營父
    親之土雞城生意而有正當職業，亦有名片一紙可參，信其經此偵、審程序，當知
    所警惕而無再犯之虞，所宣告之刑以暫不執行為當，應予宣告緩刑參年，以啟自
    新。至偽造之本票，雖已交付與告訴人公司，非其所有，惟有關「陳清連、丙○、張英美為共同發票人」部分乃被告所偽造，自應併依刑法第二百零五條之規
    定，不問屬於犯人與否，宣告沒收（最高法院八十四年度台上字第一五五０號判
    例參照）。
據上論斷，應依刑事訴訟法第二百九十九條第一項前段、刑法第二百零一條第一項、
、第五十九條、第二百零五條，罰金罰鍰提高標準條例第一條前段，判決如主文。
中     華      民      國      九十    年      八      月    三十一    日
                                  臺灣高雄地方法院刑事第二庭
                                      法  官  卓立婷
右正本證明與原本無異。
如不服本判決，應於判決送達後十日內，向本院提出上訴狀。
                                      書記官    陳家宏
中    華    民    國      九十      年      八      月      三十一      日
附表：
┌─────┬──────────┬───────┬──────────┐
│發  票  人│發       票       日│票  面  金  額│編               號 │
├─────┼──────────┼───────┼──────────┤
│丙  ○    │八十九年七月十八日  │新台幣伍拾萬元│第五六三七九二號    │
│張英美    │                    │              │                    │
│陳清連    │                    │              │                    │
│丁○○    │                    │              │                    │
└─────┴──────────┴───────┴──────────┘


司法院資訊處製作；財團法人民間司法改革基金會備份。
